【裁判字號】    91,親,81
【裁判日期】    920314
【裁判案由】    否認認領
【裁判全文】
臺灣台中地方法院民事裁定  九十一年度親字第八一號
    聲請人即原告    甲○○
    法定代理人      丙○○
    訴訟代理人      陳建勛  律師
    複  代理人      丁○○    .
    被      告      乙○○    .
右當事人間請求否認認領事件，聲請人聲請命被告乙○○為鑑認親子血緣勘驗，本院
裁定如左：
    主      文
被告乙○○（男、民國○○○年○○月○○○日生、身分證統一編號：Ｚ00000
0000號）本人，應於民國九十二年三月二十九日上午十時整，攜帶身份證明文件
親至中國醫藥學院附設醫院（地址：台中市○區○○路二號）第二醫療大樓小兒科二
一五診（兒科部蔡輔仁主任門診），容受蔡輔仁醫師勘驗鑑認與原告甲○○（女、民
國○○○年○○月○日生、身分證統一編號：Ｚ000000000號）間有否親子
血緣關係，並將鑑定結果提出於本院。
    理      由
一、按法院認應證之事實重要，且舉證人之聲請正當者，應以裁定命他造提出文書，
    民事訴訟法第第三百四十三條定有明文。又民事訴訟法第三百四十一條、第三百
    四十二條第一項、第三百四十三條至第三百四十五條、第三百四十六條第一項、
    第三百四十七條至第三百五十一條及第三百五十四條之規定，於勘驗準用之。再
    者，法院認應證之事實重要，且舉證人之聲請正當者，應以裁定命他造提出文書
    。再者，法院不能依當事人聲明之證據而得心證，為發現真實認為必要時，得依
    職權調查證據，民事訴訟法第二百八十八條第一項定有明文。
二、本件原告主張其與被告間無女關係存在，惟被告卻於八十八年五月三日向戶政機
    關辦理認領，雖據提出戶籍謄本為證，惟本院尚無從據此而得心證。按親子關係
    訴訟，通常以鑑定其間血緣之關係為斷，應屬法院勘驗之範圍，自可適用民事訴
    訟法關於勘驗之規定，依民事訴訟法第三百六十七條準用同法第三百四十五條及
    第三百六十二條規定。若原告已盡形式舉證責任，法院卻無法形成心證時，而被
    告不配合作血緣之鑑定，顯然無法確定原告之真實身分，致原告之身分不明，易
    啟被告故意刁避之心，雖血親鑑定（如ＤＮＡ基因圖譜定序鑑定），非唯一鑑定
    當事人間之血緣關係，然確定子女之真實身分，重在實質身分之調查，徵之血親
    鑑定（ＤＮＡ基因圖譜定序鑑定）其正確率高達百分之九十九以上，該鑑定方式
    即屬必要，且其對人權之侵犯甚微，故在原告已盡形式舉證責任，而法院卻無法
    形成心證時，本院認如主文所示勘驗事項，於所應證之事實，至為重要。
三、右勘驗事項，非由被告本人親受之，不能進行；惟被告經本院多次合法通知，均
    未到庭。
四、依民事訴訟法第三百六十七條、第三百四十三條，裁定如主文。
中      華      民      國    九十二    年      三      月     十四     日
                              臺灣臺中地方法院家事法庭
~B法      官  楊國精
右為正本係照原本作成
本裁定不得抗告
中      華      民      國    九十二    年      三      月     十四     日
~B法院書記官  洪明霞


司法院資訊處製作；財團法人民間司法改革基金會備份。
